臺灣高等法院刑事判決　　　　　　　　96年度上訴字第1494號
　　上　訴　人　臺灣士林地方法院檢察署檢察官
　　上　訴　人
　　即　被　告　甲○○
上列上訴人因毒品危害防制條例案件，不服臺灣士林地方法院96
年度訴字第43號，中華民國96年1月30日第一審判決（ 起訴案號
：臺灣士林地方法院檢察署95年度毒偵字第2182號），提起上訴
，本院判決如下：
    主  文
上訴駁回。
    事  實
一、甲○○曾因偽造文書案件，經原審於民國92年11月28日以92
    年簡字第453號判決就竊盜部分處有期徒刑4月及偽造文書部
    分處有期徒刑5月，應執行有期徒刑8月確定， 於94年8月22
    日入監執行。另因竊盜案件，經臺灣臺北地方法院於94年10
    月26日以93年度簡字第3042號判決處有期徒刑3月確定， 與
    上揭前案接續執行， 均於95年4月17日就尚未執行之有期徒
    刑餘刑部分易科罰金執行完畢。又曾於91年間，因施用毒品
    案件，經臺灣臺北地方法院分別以91年毒聲字第2252號及92
    年度毒聲字第1280號裁定送觀察、勒戒及強制戒治，於92年
    12月31日裁定停止戒治釋放出所， 93年6月30日保護管束期
    滿強制戒治執行完畢，經臺灣臺北地方法院檢察署檢察官以
    93年度戒毒偵字第110號不起訴處分確定。詎仍不知悛悔 ，
    於前案強制戒治執行完畢釋放後5年內，復因生活壓力大 ，
    乃基於施用第一級毒品海洛因之犯意， 自95年9月初某日起
    至同年月26日止，在臺北市○○區○○街210巷32號3樓住處
    及德行東路朋友家中，反覆成習地以針筒加海洛因及水注射
    手臂血管方式，施用第一級毒品海洛因5次，嗣於同年9月27
    日為警通知檢驗尿液，送驗後呈嗎啡陽性反應，始悉上情。
二、案經臺北市政府警察局士林分局報告臺灣士林地方法院檢察
    署檢察官偵查起訴。
    理  由
一、上開犯罪事實，業經被告甲○○於原審審判時及本院審判中
    均供承不諱，被告為警採集其尿液送檢驗結果，呈嗎啡陽性
    反應，有臺灣尖端先進生技醫藥股份有限公司95年10月14日
    濫用藥物檢驗報告1紙、 臺北市政府警察局偵辦毒品案件尿
    液檢體委驗單1紙在卷可稽，足證被告自白與事實相符， 應
    甚明確。再被告曾因施用毒品案件，經臺灣臺北地方法院分
    別以91年毒聲字第2252號及92年度毒聲字第1280號裁定送觀
    察、勒戒及強制戒治，於92年12月31日裁定停止戒治釋放出
    所，93年6月30日保護管束期滿強制戒治執行完畢， 經臺灣
    臺北地方法院檢察署檢察官以93年度戒毒偵字 第110號不起
    訴處分確定，有該不起訴處分書、本院被告前案紀錄表及人
    犯在監所最新資料報表各1份在卷足憑。 是以本件被告於上
    揭強制戒治執行完畢釋放後5年內， 再犯施用第一級毒品罪
    之犯行堪以認定。
二、按海洛因係毒品危害防制條例第2條第2項第1款 明定之第一
    級毒品，不得擅自施用。核被告所為，係犯毒品危害防制條
    例第10條第1項之施用第一級毒品罪。 被告持有海洛因進而
    施用，其持有毒品之低度行為為施用毒品之高度行為所吸收
    ，不另論以持有毒品罪。又毒品危害防制條例所規定之施用
    第一級毒品犯行，具有因毒品成習而反覆施用之性質，復參
    酌最高法院95年度台上字第1079號判決揭示「刑事法若干犯
    罪行為態樣，本質上原具有反覆、延續實行之特徵，立法時
    既予特別歸類，定為犯罪構成要件之行為要素，則行為人基
    於概括之犯意，在密切接近之一定時、地持續實行之複次行
    為，倘依社會通念，於客觀上認為符合一個反覆、延續性之
    行為觀念者，於刑法評價上，即應僅成立一罪。學理上所稱
    『集合犯』之職業性、營業性或收集性等具有重複特質之犯
    罪均屬之，例如經營、從事業務、收集、販賣、製造、散布
    等行為概念者是」之意旨，及最高法院71年台上字第2837號
    判例、92年度台上字第6744號判決意旨所揭示「行為人主觀
    上就同一犯罪構成事實，以單一行為之數個舉動接續進行，
    以實現一個犯罪構成要件，侵害同一法益，客觀上亦認係實
    施一個犯罪行為」之接續犯概念，足認毒品危害防制條例所
    規定處罰之施用毒品行為固具有反覆實施之性質，然各次施
    用毒品行為應係各自獨立，尚難認係同一行為之數次舉動，
    換言之，施用毒品行為與上揭接續犯之概念有別；而集合犯
    與連續犯之區別則在於立法者已將本質上具有反覆、延續實
    行之特徵予特別歸類而定為犯罪構成要件之行為要素，且依
    社會通念於客觀上認為符合一個反覆、延續性之行為觀念者
    即應僅成立集合犯之一罪，反之則係連續犯。準此，毒品危
    害防制條例既依成癮性、濫用性及對社會危害性而將毒品分
    為四級，且僅規定處罰施用第一、二級毒品，足見毒品危害
    防制條例所處罰施用第一、二級毒品，其構成要件之行為要
    素係具有濫用之反覆、延續實行，且依社會通念於客觀上認
    為符合一個反覆、延續性之行為觀念，於刑法評價上，即應
    僅成立「集合犯」之一罪。本件被告因生活壓力過大，乃自
    95年9月初某日起至同年月26日止， 反覆成習地施用毒品海
    洛因5次，業經被告於本院審理中供承明確， 足認其非反覆
    施用毒品海洛因不能紓減壓力，揆諸前開說明，應為集合犯
    之包括之一罪。再被告有事實欄所載前科執行情形，此有本
    院被告前案紀錄表可按， 其於前案有期徒刑執行完畢後5年
    內，故意再犯本件有期徒刑以上之罪，為累犯，應依刑法第
    47條第1項之規定加重其刑。
三、原審因認被告罪證明確， 引用毒品危害防制條例第10條第1
    項，刑法第11條前段、第47條第1項之規定。 並審酌被告犯
    罪之動機、目的、手段，施用毒品戕害一己之身心健康，未
    實際危害他人，及其本件施用毒品之種類、次數、時間，暨
    其智識程度，犯後坦承犯行之態度等一切情狀，量處有期徒
    刑8月，以資儆懲。核其認事用法，並無不合， 公訴人上訴
    意旨認被告復另行施用第一級毒品，與本案有集合犯之關係
    ，請求撤銷改判，並無理由，上訴應予駁回。
四、公訴人併案意旨 (併該署96年度偵字第283號提起上訴)謂被
    告自95年9月間某日起至96年1 月8日止，以每週2至3次之頻
    率，在其台北市○○區○○街210巷32號3樓住處，以針筒注
    射之方式，多次施用第一級毒品洛因，認與前開有罪事實部
    分有集合犯關係，惟查以，被告於96年1月8日採尿前96小時
    內某時，有施用一次海洛因之犯行，固有被告之自白及尿液
    檢驗報告可稽，被告此部分犯行堪可認定，惟查以，被告於
    95年9月26日以後至96年1月8日採尿96小時前有施用多次的
    第一級毒品犯行部分，除被告之自白外，並無其他證據佐證
    ，尚難僅依被告自白為被告有罪之認定。是併案事實中對於
    被告有於6年1月8日採尿前96小時內某時， 施用一次海洛因
    之犯行，固可認定，惟因與本件犯罪事實已間隔3月餘， 難
    認其具有反覆、延續實行之集合犯之特徵，與本件犯行，尚
    無從為一罪認定，對此併案部分應退由檢察官另行處理。
據上論斷，應依刑事訴訟法第368條，判決如主文。
本案經檢察官周誠南到庭執行職務。
中　　華　　民　　國　　96　　年　　6 　　月　　14　　日
　　　　　　　　　刑事第４庭    審判長法　官  蔡秀雄
　　　　　　　　　　　　　　　　　　  法　官  鄭水銓
　　　　　　　　　　　　　　　　　　  法　官  周煙平
以上正本證明與原本無異。
如不服本判決，應於收受送達後十日內向本院提出上訴書狀，其
未敘述上訴之理由者並得於提起上訴後十日內向本院補提理由書
（均須按他造當事人之人數附繕本）。
                                      書記官  蕭麗珍
中　　華　　民　　國　　96　　年　　6 　　月　　20　　日
附錄：本案論罪科刑法條全文
毒品危害防制條例第10條第1項
施用第一級毒品者，處 6 月以上 5 年以下有期徒刑。
施用第二級毒品者，處 3 年以下有期徒刑。
